【裁判字號】    92,聲,386
【裁判日期】    920530
【裁判案由】    返還提存物
【裁判全文】
臺灣士林地方法院民事裁定  九十二年度聲字第三八六號
    聲  請  人  中華商業銀行股份有限公司
    法定代理人  甲○○
    代  理  人  戊○○
    相  對  人  丁○○
                乙○○
                丙○○
右當事人間聲請返還擔保金事件，本院裁定如左：
    主      文
聲請駁回。
聲請程序費用由聲請人負擔。
    理      由
一、本件聲請意旨略以：聲請人前遵鈞院九十年度裁全字第二二００號民事裁定提存
    交通銀行開發金融債券三張，面額共計新臺幣一百二十萬元而聲請對相對人之財
    產為假扣押在案。茲因聲請人以取得台灣台北地方法院九十一年度訴字第二五八
    六號判決確定（因相對人於假扣押執行後尚有繳款，故確定判決金額小於假扣押
    執行金額），並已定二十日以上之期間催告受擔保利益人行使權利而未行使，自
    得請求返還擔保金云云，並提出提存書、判決暨確定證明書、存證信函暨掛號函
    件收據各一件等影本為證。
二、按返還擔保金，依民事訴訟法第一百零六條準用同法第一百零四條之規定，須符
    合：(一)應供擔保之原因消滅者；(二)訴訟終結後供擔保人證明已定二十日以上之期
    間催告受擔保利益人行使權利而未行使者之要件，法院始得裁定返還擔保金。而
    按所謂訴訟終結，在因假扣押或假處分所供擔保之情形，因該擔保係為保障受擔
    保利益人因不當假扣押或假處分所受損害而設，倘執行法院已依假扣押或假處分
    裁定實施假扣押或假處分之執行，則在供擔保人撤回假扣押或假處分之執行前，
    受擔保利益人所受損害仍可能繼續發生，損害額既未確定，自無強令其行使權利
    之理。故在假扣押或假處分所供之擔保，供擔保人依民事訴訟法第一百零六條準
    用同法第一百零四條第一項第二款規定，聲請以裁定命返還其擔保金之場合，必
    供擔保人已撤回假扣押或假處分之執行，始得謂與民事訴訟法第一百零四條第一
    項第二款所定之「訴訟終結」相當，而得依該條款行使定期催告之權利（最高法
    院八十五年度台抗字第六四五號裁定參照）。
三、經查聲請人雖曾寄發存證信函催告相對人行使權利，而相對人未行使權利，惟經
    本院調閱九十年度執全字第一三三０號民事執行卷宗查核結果，聲請人並未撤回
    假扣押之執行，依據上開最高法院之見解，本案既未符合訴訟終結之要件，是聲
    請人之主張即不符合民事訴訟法第一百零四條第一項第二款之規定。
四、據上論斷，聲請人之聲請不符合返還擔保金之要件，應予駁回。
五、依民事訴訟法第九十五條、第七十八條裁定如主文。
中      華      民      國    九十二    年      五      月      三十    日
                                 臺灣士林地方法院民事第一庭
~B法      官  蕭錫証
右為正本係照原本作成。
如對本裁定抗告須於裁定送達後十日內向本院提出抗告狀。
中      華      民      國    九十二    年      五      月      三十    日
~B法院書記官  沈慧玲


司法院資訊處製作；財團法人民間司法改革基金會備份。
